【裁判字號】    89,易,1493
【裁判日期】    900329
【裁判案由】    偽造文書
【裁判全文】
台灣台中地方法院刑事判決                        八十九年度易字第一四九三號
    公  訴  人  台灣台中地方法院檢察署檢察官
    被      告  丙○○
    選任辯護人  陳光龍
    被      告  乙○○
右列被告因偽造文書等案件，經檢察官提起公訴（八十八年度偵字第一九二三八號）
，本院判決如左：
    主      文
丙○○、乙○○共同意圖為自己不法之所有，以詐術使人將本人之物交付，丙○○處
有期徒刑伍月；乙○○處有期徒刑肆月，如易科罰金均以參佰元折算壹日。均緩刑參
年。扣案之商標「ＳＯＨＯ」下標示「ＰＡＲＩＳ」，及包裝瓶、盒或仿單上標示「
省衛粧字第０５０２８５５至0000000號」等字號均沒收。
丙○○其餘被訴違反公司法部分，無罪。
    事      實
一、丙○○係台中市○○○路四九九號一八樓之一馨荷企業有限公司（下稱馨荷公司
    ）之負責人，經營化妝品之買賣、銷售；乙○○則為台中縣大里市○○里○○路
    ○段二六巷一二之八號仙彥企業有限公司（下稱仙彥公司）之負責人，從事化妝
    品（液劑、乳劑）製造，二人均為從事業務之人。丙○○於民國八十四年三月間
    ，籌設馨荷公司，與仙彥公司簽約，由仙彥公司負責化妝品內容物之製造，馨荷
    公司提供商標、品名及外包裝瓶、盒。乙○○即依仙彥公司於八十二年十一、十
    二月間，向當時主管機關台灣省政府衛生處，申請一般化妝品備案，惟備案手續
    並未完成，如附表所示「省衛粧字第０５０２８５５至0000000號」等十
    六組產品之配方，進行生產，再套用馨荷公司提供之品名。丙○○與乙○○並基
    於共同犯意之聯絡，將上開未完成備案手續之省衛粧字號，虛偽登載於如附表所
    示各產品之外包裝瓶、盒及仿單上，資以表示各該產品確獲主管機關許可製造、
    販售，並持以行使販售，足生損害於衛生主管機關對化妝品產製、銷售之管理及
    消費大眾。丙○○同時意圖欺騙他人，於商品外包裝瓶、盒或仿單之商標「ＳＯ
    ＨＯ」之下標示「ＰＡＲＩＳ」及馨荷公司為總代理等字樣，虛偽表示該化妝品
    係產自法國，馨荷公司為銷售之總代理，就商品之原產國，為虛偽之標記，並加
    以販賣。
二、案經甲○○○化學股份有限公司向台灣士林地方法院檢察署告發，呈經台灣高等
    法院檢察署核轉台灣台中地方法院檢察署檢察官偵查起訴。
    理      由
壹、有罪部分：
  一、訊據被告丙○○坦承為馨荷公司之負責人，曾與仙彥公司簽約，由仙彥公司負
      責化妝品內容物之生產製造，馨荷公司則提供商標、品名及外包裝瓶、盒，並
      在上開外包裝瓶、盒或仿單上標示「省衛粧字第０５０２８５５至00000
      00號」等字號，或在商標「ＳＯＨＯ」之下標示「ＰＡＲＩＳ」字樣等事實
      。被告乙○○則坦承係仙彥公司之負責人，為馨荷公司製造如附表所示之化妝
      品，並提供尚未完成備案手續之上開省衛粧字號，供馨荷公司印製在外包裝瓶
      、盒或仿單內等事實，惟均矢口否認犯行，被告丙○○辯稱：仙彥公司生產之
      系爭化妝品，其原料係來自法國，在產品上載有「ＰＡＲＩＳ」字樣，係表示
      原料進口國之首都，無產品係自巴黎進口之意云云。另被告二人均辯稱：省衛
      粧字號係擬向主管機關申請備查之際，獲悉行政院衛生署於八十四年五月三日
      公告免申請備查，故未再申請，惟字號已先印在外包裝瓶、盒及仿單內，仍予
      延用云云。經查：(一)商品之原產國與原料之進口國，其概念迥不相同，所謂商
      品之原產國，係指該商品於產地國已生產製造完成，本地僅係自原產國加以進
      口該商品，進而從事銷售而已；而原料進口國，則係自他國進口原料，於本國
      另行組裝、製造，故其製造國仍為本地，不得僅以原料係自他國進口，逕稱產
      品為他國所原產。被告丙○○將在國內產製之化妝品，於外包裝瓶、盒及仿單
      之商標「ＳＯＨＯ」下標示「ＰＡＲＩＳ」及馨荷公司為總代理等字樣，客觀
      上當有表示該化妝品係產自法國，馨荷公司僅為銷售之總代理。參諸被告丙○
      ○於馨荷公司產品之型錄及電腦網路之公司簡介上，載有：「ＳＯＨＯ清爽組
      合乃針對皮脂分泌過多或過少之油性及過敏皮膚所精心研發之護膚聖品。經Ｓ
      ＯＨＯ法國生化博士群歷經數千次之臨床實驗證實，能將‧‧‧等生化植物精
      華透過Liposomes攜入細胞，完全吸收‧‧‧」「ＳＯＨＯ終於在匯集了這批
      全球最尖端之生化精英蘊育下，正式為全人類掀起了『重回青春』的熱濤‧‧
      ‧」「ＳＯＨＯ除了不遺餘力深植市場外，更分別於歐陸最具生化科技基礎之
      重鎮法、義、瑞等，不惜斥資結合了全球最權威之生化科研中心與研發實驗廠
      ；並為銘誌其研發搖籃與維繫其永恆之卓越品質，明訂每一單選生化製品，均
      需經歷不下於1968次以上之萃練與實驗，調配出最符合皮膚細胞所需之純植物
      性活細胞製品‧‧‧」「為拓展亞太區市場，ＳＯＨＯ更針對東方人之皮膚特
      質與當地之天候、濕度，再度歷經數年之臨床實驗，終於1989年正式引進亞太
      區」云云，益證被告丙○○在商標「ＳＯＨＯ」下標示「ＰＡＲＩＳ」，客觀
      上確係表示其販售商品之原產國為法國，主觀上當有欺騙消費者之故意。(二)本
      件據乙○○於八十八年二月十五日偵查中陳稱：「他（指丙○○）提供成品讓
      我包裝也有，也有提供原料讓我分裝，液劑類之物，如保濕露、面膜液、按摩
      液都是法國進口，由我分裝成小瓶。其他的霜類是進口原料，約有十幾種，在
      法國有十幾種，到台灣剩下四、五種，我再按比例混合調成一種」等情，足認
      丙○○僅係自外國進口原料，再交由乙○○調劑製造，進而生產為正式產品，
      故其產地國應為本國無疑，其明知產品係在本地生產製造，仍於產品包裝虛偽
      標示「ＰＡＲＩＳ」字樣，進而為販賣行為，其犯行應堪認定。（三）、又被
      告丙○○、乙○○雖均辯稱，無偽造文書犯意云云，然該十六組產品之省衛粧
      字號，係乙○○於八十二年間申請未獲准之字號，二人明知此情，卻於未獲准
      使用前，即逕行將該乙○○申請未獲准之字號，虛偽標示使用於丙○○之產品
      ，其偽造文書之犯意甚明，被告將其產品，交由市場販賣，其以明知產品內容
      、與包裝不符之產品，實施詐欺消費者，其有詐欺犯行，亦應堪認定。
  二、按附表所列馨荷公司產品之包裝上省衛粧字號，足以為表示該產品係經主管機
      關核准之證明，依刑法第二百二十條第一項規定，應屬文書。而被告丙○○、
      乙○○均為從事化妝品製造業務之人。是核被告乙○○、丙○○所為關於使用
      虛偽省衛粧字號部分係犯刑法第二百十五條、第二百十六條罪行，而被告乙○
      ○、丙○○所為僅係自外國進口原料，再交由乙○○調劑製造，進而生產為正
      式產品，產地國應為本國無疑，其明知產品係在本地生產製造，仍於產品包裝
      虛偽標示「ＰＡＲＩＳ」字樣，進而為販賣行為，係犯刑法第二百五十五條第
      一項、第二項罪行，其以明知產品內容、與包裝不符之產品，實施詐欺消費者
      ，係犯刑法第三百三十九條第一項詐欺罪。公訴人認僅係犯刑法第二百五十五
      條第一項、第二項罪行，惟查該條之罪，以「意圖」欺騙他人，而為特定之行
      為為其要件，如行為人果進而以之實施詐欺，得或暴利之場合，即應更成為刑
      法第三百三十九條第一項詐欺罪（多數學者，及實務亦同此認為，見王振興刑
      法分則實用）是本件應變更適用法條。二人就上開涉犯刑法各罪部分，其有分
      工、研商、之犯意聯絡及行為分擔，均為共同正犯。被告二人偽造文書後，復
      持以行使，其偽造之低度行為為行使之高度行為所吸收，不另論罪。又被告就
      商品之原產國為虛偽之標記，其虛偽標記行為為其以明知產品內容、與包裝不
      符之產品，實施詐欺消費者所犯之刑法第三百三十九條第一項詐欺之階段行為
      ，均不另論罪。爰審酌被告犯罪之動機、手段、所生損害及坦承犯行頗表悔悟
      並已將不實之包裝盒重新印製，且隨即傳真各經銷商，說明自即日起，不得再
      使用舊有包裝盒，均有重新印製之包裝盒、及傳真函附卷可證之犯後態度等一
      切情狀，量處如主文所示之刑，並諭知易科罰金之折算標準，以示懲儆。又被
      告等前未曾受有期徒刑以上刑之宣告，有前揭台灣台中地方法院檢察署刑案資
      料查註紀錄表及台灣高等法院被告全國前案紀錄表各一紙可按，其因一時失慮
      ，偶罹刑典，事後已坦承犯行，深具悔意，且已將不實之包裝盒重新印製，且
      隨即傳真各經銷商，說明自即日起，不得再使用舊有包裝盒，經此偵審程序及
      刑之宣告後，應知戒慎，信無再犯之虞，本院因認所宣告之刑以暫不執行為適
      當，併予宣告緩刑參年，用啟自新。又被告丙○○在商標「ＳＯＨＯ」下標示
      「ＰＡＲＩＳ」，及包裝瓶、盒或仿單上標示「省衛粧字第０５０２８５５至
      0000000號」等字號，雖已經全部換新，其舊有之該物品，扣得實物部
      分，為被告所有供犯罪所用，應依刑法第三十八條第一線規定沒收。按中華民
      國九十年一月四日修正，同年月十日經總統公布施行之刑法第四十一條規定：
      「犯最重本刑為五年以下有期徒刑以下之刑之罪，而受六個月以下有期徒刑或
      拘役之宣告，因身體、教育、職業、家庭之關係或其他正當事由，執行顯有困
      難者，得以一元以上三元以下折算壹日，易科罰金。但確因不執行所宣告之刑
      ，難收矯正之效，或難以維持法秩序者，不在此限。」「併合處罰之數罪，均
      有前項情形，其應執行之刑逾六月者，亦同」又前述易科罰金之折算標準，業
      據罰金罰鍰提高標準條例第二條前段規定，就原訂數額提高為一百倍折算壹日
      。依首揭規定，本件被告於行為後，法律有變更，自應適用裁判時之法律，併
      此敘明。
貳、無罪部分：
    公訴意旨另以：丙○○於民國八十四年三月三十一日，經核准設立馨荷公司，明
    知馨荷公司登記之營業項目，並不包括化妝品製造業務，竟於同年四、五月間，
    委託吳東彥經營之仙彥公司代為從事化妝品製造、分裝及包裝工作。有公司基本
    資料查詢結果在卷可稽，而被告丙○○以馨荷公司名義委託乙○○之仙彥公司製
    造生產保養品，此亦有雙方合約書在卷可按，上情復為丙○○、乙○○所坦認，
    是馨荷公司經營登記範圍以外之業務，被告丙○○係犯公司法第十五條第一項之
    罪。惟查：馨荷公司並未自行生產製造化妝品，而係委託仙彥公司製造生產，此
    據被告二人陳述甚明，並有合約書附卷可稽，而仙彥公司領有經濟部工廠登記證
    ，其主要產品即為化妝品，此亦有經濟部核發之編號九九之０七九六０六之００
    號工廠登記證附卷可按，則馨荷公司僅係委託領有工廠登記證之仙彥公司從事化
    妝品製造工作，其本身並無製造，自難謂其有違反公司法第十五條第一項之公司
    經營登記範圍以外之業務罪，此部分不能證明被告犯罪，公訴人認此部分與上開
    有罪部分犯意各別；罪名不同、係獨立一罪，本院自應為無罪之諭知。
四據上論斷，應依刑事訴訟法第二百九十九條第一項前段、第三百條，第三百零一
條第一項前段，刑法第三百三十九條第一項、第二百條、第二百十六條、第二百十五
條、第二百五十五條第一項、第二項、第四十一條第一項前段、第二十八條、第五十
五條、第七十四條第一款，第三十八條第一項第二款，第二條第一項前段，罰金罰鍰
提高標準條例第一條前段、第二條，判決如主文。
中    華    民    國        九十      年      三      月    二十九      日
                          臺灣臺中地方法院刑事第七庭
                                      法  官  黃  松  竹
右正本證明與原本無異。
如不服本判決，應於送達後十日內，向本院提出上訴狀，上訴於台灣高等法院台中分
院(須附繕本)。
                                      書記官
中    華    民    國        九十      年      三      月    二十九      日
附錄︰
刑法第二百十六條：行使第二百十條至第二百十五條之文書者，依偽造、變造文書或
登載不實事項或使登載不實事項之規定處斷。
刑法第二百十五條：從事業務之人，明知為不實之事項而登載於其業務上作成之文書
，足以生損害於公眾或他人者，處三年以下有期徒刑、拘役或五百元以下罰金。
刑法第三百三十九條第一項：意圖為自己或第三人不法之所有，以詐術使人將本人或
第三人之物交付者，處五年以下有期徒刑、拘役或科或併科壹仟元以下罰金。
刑法第二百五十五條第一項：意圖欺騙他人，而就商品之原產國或品質，為虛偽之標
記或其他表示者，處一年以下有期徒刑拘役或壹仟元以下罰金。


司法院資訊處製作；財團法人民間司法改革基金會備份。
